【裁判字號】    99,訴,508
【裁判日期】    990723
【裁判案由】    違反槍砲彈藥刀械管制條例
【裁判全文】
臺灣桃園地方法院刑事判決               99年度訴字第508號
公  訴  人  臺灣桃園地方法院檢察署檢察官
被      告  甲○○
選任辯護人  王雅慧律師
上列被告因違反槍砲彈藥刀械管制條例案件，經檢察官提起公訴
（98年度偵字第26098號），本院判決如下：
    主  文
甲○○未經許可，持有手槍，處有期徒刑陸年，併科罰金新臺幣
拾萬元，罰金如易服勞役，以新臺幣壹仟元折算壹日。扣案如附
表一編號(一)(二)所示槍枝貳支、附表二編號(一)所示未經試射子彈貳
拾壹顆均沒收。
    事  實
一、甲○○明知可發射子彈具有殺傷力之制式手槍、改造手槍及
    具有殺傷力之子彈，均屬槍砲彈藥刀械管制條例所列管之違
    禁物，非經主管機關許可，不得無故持有，竟於民國96 年4
    月6 日前某時，在不詳之地點，基於非法持有具有殺傷力制
    式手槍、改造手槍及子彈之犯意，取得如附表一編號(一)(二)所
    示槍枝及如附表二編號(一)所示子彈。嗣於96年4 月6 日凌晨
    4 時許前某時，游世榮（游世榮違反槍砲彈藥刀械管制條例
    部分業經臺灣高等法院以97年度上訴字第3847號判決判處有
    期徒刑3 年6 月，併科罰金新臺幣5 萬元確定) 邀同甲○○
    、鄭松柏共同前往桃園縣中壢市處理債務糾紛，甲○○遂駕
    駛其承租之車號4622-LT 號自用小客車，改懸掛其竊得之車
    號GU-9129 號車牌（甲○○所涉竊盜部分，業經本院以97年
    度壢簡字第120 號判決判處拘役25日確定），並將所持有之
    如附表一編號(一)(二)所示槍枝（彈匣內各有7 顆子彈），置入
    隨身攜帶之黑色包包內並將包包攜至車上放於副駕駛座下方
    ，另將其餘18顆子彈等物放置車後行李廂內，搭載游世榮前
    往臺北縣五股鄉○○路某處，同日凌晨4 時許與鄭松柏會合
    後，再改由游世榮駕駛該車，甲○○、鄭松柏則分別坐於該
    車右後座及左後座。甲○○於前往桃園縣中壢市途中，自上
    開黑色包包內取出如附表一編號(二)所示槍枝（彈匣內有7顆
    子彈）交予游世榮隨身攜帶，以因應其後處理債務糾紛時隨
    時應變嚇阻之用，而與游世榮形成於非法持有具有殺傷力改
    造手槍及子彈之犯意聯絡持有該槍枝、子彈。嗣於同日凌晨
    5 時40分許，游世榮將所駕駛上開車輛停放於桃園縣中壢市
    ○○路○ 段411 號前，適有桃園縣政府警察局中壢分局警員
    楊登基巡經該處，發覺該車輛所懸掛之車牌與所登記之車身
    資料不符，隨即上前盤查，惟上述3 人均拒絕下車，雙方對
    峙約15分鐘後，游世榮及甲○○、鄭松柏始下車接受盤檢，
    警方於游世榮腰際扣得如附表一編號(二)所示改造手槍1 支及
    彈匣內制式子彈7 顆，於該車副駕駛座下黑色包包內扣得如
    附表一編號(一)所示制式手槍1 支及彈匣內之制式子彈7 顆；
    另在該車後行李廂內查獲口徑9MM 制式子彈18顆（扣案子彈
    合計32顆）等物，而悉上情。
二、案經臺灣桃園地方法院檢察署檢察官自動檢舉簽分偵查起訴
    。
    理  由
壹、證據能力
    查本案所引用之供述及非供述證據，經本院依法踐行調查證
    據程式，檢察官、被告及其選任辯護人均不爭執各該證據之
    證據能力（見本院審訴字卷第45頁，本院訴字第17頁），且
    亦查無依法應排除其證據能力之情形，是後述所引用證據之
    證據能力均無疑義，先予敘明。
貳、實體部分
一、訊據被告甲○○矢口否認有何未經許可持有手槍、子彈之犯
    行，辯稱：本件扣得之槍彈是游世榮的，警方查獲前1 、2
    天伊有將車子交給游世榮使用一段時間，伊不知道是否是那
    時游世榮放在車上，查獲當天伊視線所及並沒有交付、放置
    槍彈之情形，游世榮是想要脫罪才那樣說，鄭松柏所說的也
    不是事實云云；選任辯護人王雅慧律師為被告辯護稱：游世
    榮於96年4 月6 日警詢筆錄指出警方扣得之槍枝、子彈為其
    所有，然嗣後又改稱是因為父親10萬元醫藥費才頂替，然持
    有槍枝事涉重典，為區區10萬元坦承入監服刑，不符經驗法
    則，且鄭松柏亦證稱車上未聽到談論醫藥費之事，足見游世
    榮其後供述乃卸責之詞，至於鄭松柏於96年4 月6 日警詢筆
    錄及移送之偵查庭指出，扣案物其都不知情，但97年5 月27
    日審判辯護人詰問時證稱警方查獲對峙中看到被告將槍枝交
    給游世榮，其後檢察官反詰問時又改稱在五股到中壢途中，
    看到被告將槍枝交給游世榮，證詞前後不一云云。經查：
  (一)上開事實，業據證人鄭松柏於另案審理時及本案偵查中證稱
    ：96年4 月6 日約凌晨4 時許，游世榮約伊在臺北縣五股鄉
    ○○路見面，當時是被告開車，游世榮坐在副駕駛座，在五
    股時換游世榮駕駛，被告坐在右後座，伊坐在左後座，後來
    車子開到中壢，過程中沒有停過，上車時就有一包東西，五
    股到中壢途中伊有看到在車上被告拿一把黑色的槍給游世榮
    ，游世榮拿到後就放前面腰帶，被警方盤查時，游世榮有問
    被告要不要開門，游世榮與被告討論是否要開門，被告有說
    跑不掉了，最後是游世榮決定要開門，警方盤查時，除了游
    世榮身上有一把槍枝外，在副駕駛座座墊下也有一把槍枝，
    副駕駛座下面的槍枝是警方攔查時被告慢慢將槍枝放到前座
    下面等語甚詳（見97年度訴字第105 號卷第92-94 、95-104
    頁，98年度偵字第26098 號卷第17頁）；且據證人游世榮於
    另案審理時及本案偵查中證稱：槍枝是被告的，槍枝本來就
    在車上，不是伊的，伊身上黑色手槍原本在車上，是被告拿
    給伊的，當天是要去處理債務糾紛等語明確（見97年度上訴
    字第3847號卷第76頁，97年度訴字第105 號卷第48、136-13
    7 頁，98年度偵字第26098 號卷第7-8 頁），經核，證人游
    世榮、鄭松柏就查扣槍枝為被告所有一節，所述大致相符。
    此外，並有證人即查獲員警楊登基於另案審理時證稱：當天
    是因為發現該車輛車牌與車身不符，上前盤查，但車上人都
    不下車，與警方對峙約15分鐘，伊當時站在車子右前方，可
    以看到車內狀況，車內的人應該有對話，前後座沒有交付東
    西的動作，他們拒不開門，因此先請便衣警察用鋼絲將車門
    打開，3 人下車後，發現游世榮腰際鼓鼓的，伊輕拍一下，
    發現有槍，之後在車上副駕駛座下方另外查到一支以黑色包
    包包覆的手槍等語甚詳（見97年度訴字第105 號卷第126-12
    9 頁）。而另案扣案如附表一、二所示槍枝、子彈經送內政
    部警政署刑事警察局鑑定結果，附表一所示手槍2 支均可發
    射子彈，具有殺傷力，而附表二所示子彈32顆，亦具有殺傷
    力（鑑定結果詳如附表一、二所載），此有該局96年5 月17
    日刑鑑字第0960056372號槍彈鑑定書在卷可稽（見96年度偵
    字第9812號卷第121-124 頁）。
  (二)被告雖辯稱：本件扣得之槍彈是游世榮的，警方查獲前一、
    二天伊有將車子交給游世榮使用一段時間，伊不知道是否是
    那時游世榮放在車上，查獲當天伊視線所及並沒有交付、放
    置槍彈之情形云云。然查，被告於另案偵查中供稱：被查獲
    之槍彈是游世榮的，是查獲前4 、5 小時有人拿給游世榮游
    世榮，叫伊先放在車上，伊有問是什麼東西，游世榮說是完
    深水遊戲的槍枝云云（見96年度偵字第9812號卷第108-109
    頁），又於另次偵查中陳稱：槍是游世榮的，伊是到為警查
    獲時才知道，當時有人拿一包東西給游世榮，游世榮先拿到
    車上，游世榮沒有告訴伊是槍枝云云（見96年度偵字第9812
    號卷第157 頁），於另案審理時供稱：伊不知道查獲之槍彈
    為何人所有，查獲前5 、6 小時才有黑色包包交付的事情，
    中壢下交流道後走一段路，有停車換游世榮開，之後在中壢
    有一部車，與我們的車併排，二車窗戶有拉下，那部車裡面
    的人有拿一個包包給游世榮，游世榮將包包收下，查獲當時
    ，伊不記得游世榮有告訴伊將槍彈放在車上的事情云云（見
    97年度訴字第105 號卷第41、43-45 、47頁），於本案偵查
    中陳稱：96年4 月6 日警方查扣之制式、改造手槍各1 支、
    彈匣2 個、子彈32顆是游世榮的，伊與游世榮沒有交情，有
    一個共同的朋友叫阿宏，當天因為阿宏生病，游世榮知道伊
    有車，因此叫伊開車載他去一個地方，伊看到槍是警察查獲
    時，游世榮來找伊時，伊確定游世榮身上沒有槍，在車上期
    間他有打電話聯絡一個人，開到中壢某路時，他說車換他開
    ，他繞道某個地方將車停下，有一臺休旅車過來併排，將一
    包東西拿給他，伊看他接的時候手有沈了一下，覺得可能是
    槍，他拿完東西後就開車四處逛，直到被查獲云云（見98年
    度他字第2849號卷第12-13 頁），就本件扣案槍彈是否為游
    世榮所有、查獲當天是否有人拿一包東西給游世榮、游世榮
    是否有告訴其所收下的包包內有槍枝、查扣槍彈是否查獲幾
    天前游世榮放在車上等情，所述前後矛盾，倘若本件所查扣
    槍彈確實為游世榮於案發前一、二天使用該車輛而放置於車
    上，被告於本件查獲後當據實為此有利於己之陳述即可，何
    以於歷次開庭過程就上開情節所述前後不一，由此顯見被告
    歷次所辯應係臨訟卸責之詞，委不可採。
  (三)證人鄭松柏於另案96年4 月6 日警詢時及同日偵查中證稱：
    於96年4 月6 日下午5 時40分許，在桃園縣中壢市○○里○
    ○○路411 號前遭警方查獲，伊聽見警方在游世榮褲子腰際
    處查獲手槍1 把，之後又在車內查獲另一把槍枝、子彈32發
    等物，伊不知道這些東西是誰的云云（見96年度偵字第9812
    號卷第36、111 頁）。經查，證人鄭松柏因本件涉犯持有管
    制槍彈等案件，經臺灣桃園地方法院檢察署檢察官於96年12
    月14日為不起訴處分，其在此之前係以被告身分接受偵查，
    所言均未經具結，所述內容倘有為己辯護抑或迴護友人游世
    榮、被告，亦屬人之常情。其嗣後於另案審理時及本案偵查
    中所為被告交付槍枝予游世榮之證述，乃經具結後所言，若
    為虛偽陳述，將有涉刑法偽證罪之可能，故此部分之證言，
    應較為可採。參以其於本件偵查中原係證稱：伊不知道游世
    榮身上的槍枝是誰交給他的，伊在法院說在車上有看到被告
    拿槍給游世榮，是伊看到黑黑的，不知道是槍，伊不記得法
    院為什麼說看到被告拿槍給游世榮等語，然經檢察官質以：
    「為什麼在法院說甲○○在他的座位翻出一把槍給游世榮？
    」、「你剛才說只看到黑黑的，不是看到槍是不是在說謊話
    ？」，證人鄭松柏始改稱：法院說的是實在話等語（見98年
    度偵字第26098 號第16-17 頁），可見證人鄭松柏於該次偵
    查中原本所言有迴護被告之意，其嗣後改稱其有看到被告將
    槍枝交給游世榮一節，當非誣陷被告之詞，應可採信。至選
    任辯護人王雅慧律師為被告辯護稱：97年5 月27日審判辯護
    人詰問時證稱警方查獲對峙中看到被告將槍枝交給游世榮，
    其後檢察官反詰問時又改稱在五股到中壢途中，看到被告將
    槍枝交給游世榮，證詞前後不一云云。經查，證人鄭松柏於
    該次審理庭時雖先證稱：當時開門前在車上看到被告拿槍給
    鄭松柏等語（見97年度訴字第105 號卷第94、96頁），然其
    嗣後又證稱：在五股到中壢途中，看到被告將槍枝交給游世
    榮等語（見97年度訴字第105 號卷第98頁），經檢察官確認
    ：「你為何剛才要說，為警查獲後未下車前，甲○○將槍交
    給游世榮放在前腰處？」證人鄭松柏證稱：是在被警查獲前
    就交槍等語（97年度訴字第105 號卷第99頁），且辯護人亦
    確認：「請仔細回想，你剛說槍是在警察要盤查時，甲○○
    才交槍給游世榮，或是在五股到中壢途中交付槍枝？」證人
    鄭松柏再次證稱：五股到中壢途中等語（97年度訴字第105
    號卷第99頁），其後審判長再次確認：「是從五股到中壢途
    中，甲○○有交一把槍給游世榮？」證人鄭松柏復證稱：是
    等語（97年度訴字第105 號卷第100 頁），可見證人鄭松柏
    就被告於五股到中壢途中將槍枝交給游世榮一節已於該次開
    庭時確認無訛，辯護人辯稱證人所述前後不一，並非可採。
  (四)至證人游世榮於另案警詢中雖證稱：96年4 月6 日下午5 時
    40分許，在桃園縣中壢市○○里○○路○ 段411 號前，伊駕
    駛車號GU-9129 號自用小客車，搭載被告、鄭松柏為警盤查
    ，警方在伊褲頭上扣得改造手槍1 支、子彈7 發，右駕駛座
    下扣得銀色制式手槍1 把、子彈7 發，另在車子後行李箱扣
    得子彈18發，這些扣案物都是伊的，當天下午約2 時許，被
    告駕駛該自小客車至臺北市○○○路與羅斯福路口載伊，然
    後約下午3 時許前往臺北縣五股交流道前接鄭松柏，綽號「
    阿猴」打電話給伊，伊告訴「阿猴」說伊在外面欠人錢，對
    方說要押伊，因此請「阿猴」先借伊2 把槍防身用，並約下
    午4 時許在五股交流道，「阿猴」將1 個黑色包包交給伊後
    說東西在裡面，就將車開走，之後伊與被告、鄭松柏開車至
    臺北市萬華區等處閒晃，直至被警方查獲，伊有將一支槍枝
    放在褲頭，是因為若有人押伊，就隨手將槍枝拿起來嚇阻對
    方，另一支銀色槍枝則是拿給被告，被告看到警察來就將槍
    枝藏放在副駕駛座，伊拿給被告是因為怕仇人來尋仇，告訴
    被告可以拿出來使用云云（見96年度偵字第9812號卷第17-1
    9 頁），又於另案偵查中證稱：扣案之槍枝與子彈是伊向朋
    友借的，在96年4 月5 日下午4 時10分許，約在五股交流道
    拿的，當伊將槍枝放在車上時被告並不知道，但在警察查獲
    前伊有告訴他槍彈放在他車上，警方在伊褲子查獲改造手槍
    ，車子椅子下面則是制式手槍云云（見96年度偵字第9812號
    卷第108-109 頁），另次偵查中證稱：伊沒有告訴被告、鄭
    松柏車上有槍枝，因為事先伊也不知道車上有槍云云（見96
    年度偵字第9812號卷第163 頁），就其是否知道車上有槍枝
    、槍枝是否友人放在黑色包包併同交付、被告是否知道車上
    有槍枝等情，前後供述不一，所言是否屬實，已非無疑。參
    以證人鄭松柏於另案警詢及審理時證稱：伊沒有看到車輛併
    排、有位男子拿包包給游世榮，伊一上車就看到包包了等語
    （見96年度偵字第9812號卷第37頁，97年度訴字第105 號卷
    第92-94 、96-101、103-104 頁），益見證人游世榮上開所
    述，不可採信。
  (五)綜上所述，被告及其選任辯護人所辯並非可採，本件事證明
    確，被告犯行堪以認定。
二、槍砲彈藥或刀械之「持有」與「寄藏」均屬行為之繼續，一
    經持有或寄藏，犯罪即告成立，但其完結須持續至行為終了
    時為止，倘其行為終了在新法公告生效之後，自無行為後因
    刑罰法律變更而發生新舊法之比較適用問題（最高法院88年
    第8 次刑事庭會議決議參照），本件被告甲○○係於96 年4
    月6 日前某時開始為上開犯行，雖未能確定起始時間，然既
    賡續犯至94年1 月26日槍砲彈藥刀械管制條例第8 條第4 項
    修正公布生效施行後之96年4 月6 日止，依前揭說明，自不
    生新舊法比較之問題。
三、核被告甲○○所為，係犯槍砲彈藥刀械管制條例第7 條第4
    項之未經許可持有制式手槍罪、第8 條第4 項之未經許可持
    有改造手槍罪及同條例第12條第4 項之未經許可持有子彈罪
    。被告與游世榮就持有如附表一編號(二)所示改造手槍及彈匣
    內子彈7 顆，有犯意聯絡及行為分擔，應論以共同正犯。被
    告以一持有行為，同時持有如附表一編號(一)(二)所示槍枝、如
    附表一編號(一)所示子彈，為一行為觸犯前述槍砲彈藥刀械管
    制條例第7 條第4 項、第8 條第4 項、第12條第4 項之罪，
    為想像競合犯，應依刑法第55條前段規定，從一重之槍砲彈
    藥刀械管制條例第7 條第4 項之未經許可寄藏槍枝罪處斷。
    槍砲係屬高度危險之物品，非經主管機關許可不得擅自持有
    ，以維社會大眾安全，被告無故持有上開槍彈，對於他人身
    體、生命之安全及社會治安，業已造成潛在之危險，復於犯
    後否認犯行，及其品行、犯罪之動機、目的、手段、生活狀
    況、智識程度及所生損害等一切情狀，量處如主文所示之刑
    ，並就罰金部分諭知易服勞役之折算標準。另案扣案如附表
    一所示槍枝2 支，如附表二未經試射之子彈21顆（另案扣案
    32顆，其中11顆經鑑驗試射而喪失其子彈之性質），均屬違
    禁物，均應依刑法第38條第1 項第1 款之規定宣告沒收。至
    另案扣案如附表二所示經鑑驗試射之子彈11顆，已由內政部
    警政署刑事警察局鑑驗試射，僅餘彈殼，已失其違禁物之性
    質，本院自無從沒收。
據上論斷，應依刑事訴訟法第299 條第1 項前段，槍砲彈藥刀械
管制條例第7 條第4 項、第8 條第4 項、第12條第4 項，刑法第
11條前段、第55條前段、第42條第3 項、第38條第1 項第1 款，
判決如主文。
本案經檢察官陳仁傑到庭執行職務。
中    華    民    國    99    年    7     月    23    日
                  刑事第四庭  審判長法  官  袁雪華
                                    法  官  張淑華
                                    法  官  林宜靜
以上正本證明與原本無異。
如不服本判決應於收受判決後10日內向本院提出上訴書狀，並應
敘述具體理由。其未敘述上訴理由者，應於上訴期間屆滿後20日
內向本院補提理由書( 均須按他造當事人之人數附繕本) 「切勿
逕送上級法院」。
                                    書記官  王明玉
中    華    民    國    99    年    7     月    23    日
附錄論罪科刑法條
槍砲彈藥刀械管制條例第7條
未經許可，製造、販賣或運輸火砲、肩射武器、機關槍、衝鋒槍
、卡柄槍、自動步槍、普通步槍、馬槍、手槍或各類砲彈、炸彈
、爆裂物者，處死刑、無期徒刑或 7 年以上有期徒刑；處徒刑
者，併科新臺幣 3 千萬元以下罰金。
未經許可，轉讓、出租或出借前項所列槍砲、彈藥者，處無期徒
刑或 5 年以上有期徒刑，併科新臺幣 1 千萬元以下罰金。
意圖供自己或他人犯罪之用，而犯前二項之罪者，處死刑或無期
徒刑；處徒刑者，併科新臺幣 5 千萬元以下罰金。
未經許可，持有、寄藏或意圖販賣而陳列第 1 項所列槍砲、彈
藥者，處 5 年以上有期徒刑，併科新臺幣 1 千萬元以下罰金。
意圖供自己或他人犯罪之用，以強盜、搶奪、竊盜或其他非法方
法，持有依法執行公務之人所持有之第 1 項所列槍砲、彈藥者
，得加重其刑至二分之一。
第 1 項至第 3 項之未遂犯罰之。
槍砲彈藥刀械管制條例第8條
未經許可，製造、販賣或運輸鋼筆槍、瓦斯槍、麻醉槍、獵槍、
空氣槍或第 4 條第 1 項第 1 款所定其他可發射金屬或子彈具
有殺傷力之各式槍砲者，處無期徒刑或 5 年以上有期徒刑，併
科新臺幣 1 千萬元以下罰金。
未經許可，轉讓、出租或出借前項所列槍枝者，處 5 年以上有
期徒刑，併科新臺幣 1 千萬元以下罰金。
意圖供自己或他人犯罪之用，而犯前二項之罪者，處無期徒刑或
 7 年以上有期徒刑，併科新臺幣 1 千萬元以下罰金。
未經許可，持有、寄藏或意圖販賣而陳列第 1 項所列槍枝者，
處 3 年以上10 年以下有期徒刑，併科新臺幣 700 萬元以下罰
金。
第 1 項至第 3 項之未遂犯罰之。
槍砲彈藥刀械管制條例第12條
未經許可，製造、販賣或運輸子彈者，處 1 年以上 7 年以下有
期徒刑，併科新台幣 500 萬元以下罰金。
未經許可，轉讓、出租或出借子彈者，處 6 月以上 5 年以下有
期徒刑，併科新台幣 300 萬元以下罰金。
意圖供自己或他人犯罪之用，而犯前二項之罪者，處 3 年以上
10 年以下有期徒刑，併科新台幣 700 萬元以下罰金。
未經許可，持有、寄藏或意圖販賣而陳列子彈者，處 5 年以下
有期徒刑，併科新台幣 300 萬元以下罰金。
第 1 項至第 3 項之未遂犯罰之。
附表一、甲○○寄藏槍枝部分
┌──┬────────┬──────────────┐
│編號│扣案槍枝        │鑑定結果                    │
├──┼────────┼──────────────┤
│(一)  │制式手槍1 支（含│係口徑9mm 制式半自動手槍，為│
│    │彈匣，槍枝管制編│巴西TAURUS廠PT92型，槍號為  │
│    │號000000 0000 號│TPD79566，槍管內具6 條右旋來│
│    │）              │復線，擊發功能正常，可擊發同│
│    │                │口徑制式子彈，認具殺傷力。  │
├──┼────────┼──────────────┤
│(二)  │改造手槍1 支（含│係改造手槍，由仿BERETTA 廠92│
│    │彈匣，槍枝管制編│FS型半自動手槍所製造之槍枝，│
│    │號000000 0000 號│換裝土造金屬槍管而成，擊發功│
│    │）              │能正常，可供擊發適用子彈使用│
│    │                │，認具殺傷力。              │
└──┴────────┴──────────────┘
附表二、甲○○寄藏子彈部分（其中11顆經鑑驗試射而喪失其子
彈之性質）
┌──┬───┬───────────────────┐
│編號│數量  │鑑定結果                              │
├──┼───┼───────────────────┤
│(一)  │32顆  │認均係口徑9mm 制式子彈，採樣11顆試射，│
│    │      │均可擊發，認具殺傷力。                │
└──┴───┴───────────────────┘

司法院資訊處製作；財團法人民間司法改革基金會備份。
